臺灣基隆地方法院基隆簡易庭小額民事判決
111年度基小字第2244號
原      告  旺旺友聯產物保險股份有限公司

法定代理人  劉自明  
訴訟代理人  盧奕翔  
            胡綵麟  
複代理人    劉育辰  


被      告  陳明慶  


上列當事人間請求損害賠償事件，本院於民國111年11月21日言
詞辯論終結，判決如下：
    主  文
被告應給付原告新臺幣貳萬貳仟零貳拾肆元，及自民國一百一十
一年十月十七日起至清償日止，按年息百分之五計算之利息。
原告其餘之訴駁回。
訴訟費用新臺幣壹仟元，由被告負擔新臺幣伍佰參拾元，餘由原
告負擔。
本判決原告勝訴部分得假執行，但被告如以新臺幣貳萬貳仟零貳
拾肆元為原告預供擔保，得免為假執行。
    事實及理由
一、被告經合法通知，未於言詞辯論期日到場，核無民事訴訟法
    第386條所列各款情形，爰依民事訴訟法第436條之23、第43
    6條第2項、第385條第1項前段之規定，准原告訴訟代理人之
    聲請，由其一造辯論而為判決。
二、原告起訴主張：
　　被告於民國109年10月13日10時10分許，駕駛車號00-0000號
    車行經基隆市安樂區安樂路二段與安和一街口時，因未注意
    車前狀況而碰撞由訴外人蕭晴怡所有並由楊智誠駕駛之車號
    000-0000號車（下稱系爭車輛），致系爭車輛受損，系爭車
    輛修復之必要費用合計為新臺幣（下同）138,578元（工資
    費用15,900元、烤漆費用14,400元、零件費用108,278元）
    。本件交通事故中楊智誠亦有過失，被告應負三成之肇事責
    任，是被告應給付系爭車輛之維修費用為41,573元（計算式
    ：138,578元×30%＝41,573元，元以下四捨五入，下同）。原
    告已依保險契約給付被保險人修復系爭車輛，爰依保險法第
    53條第1項、民法第184條、第191條之2之規定，提起本件訴
    訟，並聲明：㈠被告應給付原告41,573元及自起訴狀繕本送
    達翌日起至清償日止，按年息百分之5計算之利息。㈡訴訟費
    用由被告負擔。
三、被告經合法通知，未於言詞辯論期日到場，亦未提出書狀作
    何聲明或陳述。
四、本院之判斷：
　㈠原告主張被告駕駛車號00-0000號自用小客貨車，於109年10
    月13日上午10時10分許，於基隆市安樂區安樂路二段、安和
    一街口，與系爭車輛發生碰撞，原告已依保險契約賠付被保
    險人系爭車輛之維修費用138,578元等事實，業據原告提出
    基隆市警察局道路交通事故當事人登記聯單影本、基隆市警
    察局道路交通事故現場草圖影本、基隆市警察局道路交通事
    故初步分析研判表影本、系爭車輛行車執照影本、裕信汽車
    七堵廠維修明細表原本、蓋有北基汽車材料有限公司統一發
    票專用章之北基汽車材料有限公司價格表原本、追加價格表
    原本、日產汽車台北地區經銷商裕信汽車股份有限公司估價
    單影本、統一發票影本、旺旺友聯產物保險公司汽車險理賠
    計算書原本、旺旺友聯產物保險股份有限公司賠償給付同意
    書原本等件為證，且經本院依職權向基隆市警察局調取本件
    交通事故相關資料（見該局111年8月29日基警交字第111005
    2286號函附基隆市警察局道路交通事故現場草圖、道路交通
    事故調查報告表㈠、道路交通事故調查報告表㈡、基隆市警察
    局道路交通事故談話紀錄表、基隆市警察局道路交通事故當
    事人酒精測定紀錄表、基隆市警察局道路交通事故初步分析
    研判表、基隆市警察局舉發違反道路交通管理事件通知單等
    件影本、交通事故照片）在卷可稽，堪信為真。
　㈡按「汽車行駛至交岔路口，其行進、轉彎，應依下列規定：…
    七、轉彎車應讓直行車先行。」、「汽車行駛時，駕駛人應
    注意車前狀況及兩車並行之間隔，並隨時採取必要之安全措
    施」，道路交通安全規則第102條第1項第7款、第94條第3項
    前段分別定有明文。經查，訴外人楊智誠於警詢時陳稱：「
    我由安和一街經肇事路口要右轉往麥金路（紅灯右轉箭頭綠
    ），我下路口前有先看左邊一下，確定沒車，我就慢慢下來
    右轉看右邊時，就感覺我左後方被撞了一下，然後就整台自
    小客滑行上騎樓上面，下車查看發現我左側車身被一台自小
    客撞到。（我右前輪胎也有受損）」等語（見楊智誠之基隆
    市警察局道路交通事故談話紀錄表），被告於警詢時陳稱：
    「我由安樂路一段直行往麥金路方向（綠灯），於肇事路口
    ，我看沒車，我就靠右打算行駛外側車道時，我右邊突然右
    轉過來一台自小客與我右前車頭碰撞後，對方滑向騎樓上去
    」等語（見被告之基隆市警察局道路交通事故談話紀錄表）
    ，並參以前揭道路交通事故現場草圖，可知本件交通事故之
    發生，係被告駕駛車號00-0000號車由基隆市安樂路一段直
    行往麥金路方向行駛時，未注意車前狀況，適楊智誠駕駛系
    爭車輛由安和一街右轉往麥金路方向時，楊智誠未禮讓直行
    之被告所駕駛之系爭車輛，以致兩車於基隆市安樂路二段、
    安和一街口發生碰撞。而依當時情形，天候晴，日間自然光
    線，道路為市區道路，路面鋪裝柏油，路面狀態乾燥、路面
    無缺陷，無障礙物，視距良好，有道路交通事故調查報告表
    ㈠在卷可稽，可知當時情形並無不能注意之情事，被告與楊
    智誠均疏於注意，堪認本件交通事故之發生，被告與楊智誠
    均有過失。是被告對系爭車輛所受損害應負侵權行為損害賠
    償責任。而原告已依保險契約給付系爭車輛之修復費用，自
    得依保險法第53條規定代位行使對被告之損害賠償請求權。
　㈢按因故意或過失，不法侵害他人之權利者，負損害賠償責任
    。汽車、機車或其他非依軌道行駛之動力車輛，在使用中加
    損害於他人者，駕駛人應賠償因此所生之損害，民法第184
    條第1項前段、第191條之2前段分別定有明文。次按負損害
    賠償責任者，除法律另有規定或契約因有訂定外，應回復他
    方損害發生前之原狀；第一項情形，債權人得請求支付回復
    原狀所必要之費用，以代回復原狀，民法第213條第1項、第
    3項定有明文。再按物被毀損時，被害人除得依民法第196 
    條請求賠償外，並不排除民法第213條至第215條之適用。依
    民法第196條請求賠償物被毀損所減少之價額，得以修復費
    用為估定之標準，但以必要者為限（例如：修理材料以新品
    換舊品，應予折舊）。被害人如能證明其物因毀損所減少之
    價額，超過必要之修復費用時，就其差額，仍得請求賠償（
    最高法院77年度第9次民事庭會議決議㈠參照）。查原告主張
    系爭車輛之修復費用，依裕信汽車七堵廠維修明細表、北基
    汽車材料有限公司價格表、追加價格表之計算，總金額合計
    為138,578元（工資800元、工資8,300元、烤漆工資14,400
    元、鈑金工資6,800元、零件101,803元、零件6,475元），
    而系爭車輛出廠年月為107年10月，至109年10月13日車禍受
    損之日止，依營利事業所得稅查核準則第95條第6款規定：
    「固定資產提列折舊採用定率遞減法者，以一年為計算單位
    ，其使用期間未滿一年者，按實際使用之月數相當於全年之
    比例計算之，不滿一月者，以月計」之方法計算結果，使用
    之時間應以2年計，其車輛及附加零件已有折舊，應將折舊
    部分予以扣除。本院參照行政院所頒固定資產耐用年數表及
    固定資產折舊率之規定，系爭車輛之耐用年數應為5年，依
    定率遞減法每年折舊千分之369，則原告請求之修理費中零
    件費用108,278元（計算式：101,803元＋6,475元＝108,278元
    ），依上開標準計算折舊後，原告所得請求之零件費用為43
    ,112元（計算式：第1年折舊值108,278元×0.369＝39,955元
    ，第1年折舊後價值108,278元－39,955元＝68,323元，第2年
    折舊值68,323元×0.369＝25,211元，第2年折舊後價值68,323
    元－25,211元＝43,112元），加計其餘不應折舊之工資800元
    、工資8,300元、烤漆工資14,400元、鈑金工資6,800元，則
    修復系爭車輛之必要費用應為73,412元（計算式：43,112元
    ＋800元＋8,300元、＋14,400元＋6,800元＝73,412元）。
　㈣按損害之發生或擴大，被害人與有過失者，法院得減輕賠償
    金額，或免除之。重大之損害原因，為債務人所不及知，而
    被害人不預促其注意或怠於避免或減少損害者，為與有過失
    。前2項之規定，於被害人之代理人或使用人與有過失者，
    準用之，民法第217條定有明文。次按「查損害之發生或擴
    大，被害人與有過失者，法院得減輕賠償金額或免除之，重
    大之損害原因，為債務人所不及知，而被害人不預促其注意
    或怠於減少損害者，為與有過失，民法第二百十七條第一項
    及第二項定有明文，此即過失相抵之法則。按過失相抵之責
    任減輕或免除，非為抗辯，而為請求權一部或全部之消滅，
    故過失相抵之要件具備時，法院得不待當事人之主張，逕以
    職權減輕賠償金額或免除之」，最高法院80年度台上字第17
    3號民事判決意旨參照。經查，楊智誠對於本件交通事故之
    發生係有過失，已如前述，依前開說明，即有過失相抵法則
    之適用。本院審酌楊智誠及被告之過失情節、程度，認本件
    交通事故楊智誠應負百分70之過失責任，是以，被告應賠償
    原告之金額為22,024元（計算式：73,412元×30%＝22,024元
    ）。　
五、綜上所述，原告依民法侵權行為之規定及保險代位之法律關
    係，請求被告給付22,024元，及自起訴狀繕本送達翌日即11
    1年10月17日起至清償日止，按年息百分之5計算之利息，為
    有理由，應予准許。逾此範圍之請求，為無理由，應予駁回
    。
六、本件原告勝訴部分，係適用小額訴訟程序所為被告敗訴之判
    決，爰依民事訴訟法第436條之20規定，就原告勝訴部分依
    職權宣告假執行。並依職權宣告被告預供擔保得免為假執行
    。
七、本件訴訟費用即第一審裁判費1,000元，由被告負擔530元（
    計算式：1,000元×22,024元/41,573元＝530元），餘由原告
    負擔。
八、據上論結，本件原告之訴為一部有理由、一部無理由，依民
    事訴訟法第436條之23、第436條之19第1項、第436條之20、
    第436條第2項、第385條第1項前段、第392條第2項、第79條
    、第87條第1項判決如主文。
中　　華　　民　　國　　111 　年　　11　　月　　30　　日
                基隆簡易庭法　官　高偉文　
以上正本係照原本作成。
對於本件判決如有不服，應於收受送達後20日內向本院提出上訴
書狀，上訴於本院合議庭，並按他造當事人之人數附具繕本。
當事人之上訴，非以判決違背法令為理由不得為之，上訴狀應記
載上訴理由，表明下列各款事項：
㈠原判決所違背之法令及其具體內容。
㈡依訴訟資料可認為原判決有違背法令之具體事實。
中　　華　　民　　國　　111 　年　　11　　月　　30　　日
                          書記官　王靜敏